臺灣臺中地方法院行政訴訟判決
110年度交字第474號
原      告  温沛琳  

被      告  臺中市交通事件裁決處
                      設臺中市○○區○○○路00號
代  表  人  黃士哲    住同上
訴訟代理人  黃曉妍律師
上列當事人間交通裁決事件，原告不服被告民國110年10月29日
中市裁字第68-JC0000000號裁決書，提起行政訴訟，本院判決如
下：
    主  文
原告之訴駁回。
訴訟費用新臺幣參佰元由原告負擔。
    事實及理由
一、程序事項：按行政訴訟法第237 條之7 規定，交通裁決事件
    之裁判，得不經言詞辯論為之。本件屬交通裁決事件，依兩
    造所述各節及卷內資料其事證已臻明確，本院認無經言詞辯
    論之必要，爰不經言詞辯論而為判決。
二、事實概要：原告於民國110年9月15日12時51分許，駕駛號牌
    2157-LP號自用小客車(下稱系爭車輛），行經南投縣○○鎮○○
    路○段000號前，因「肇事後未依規定處置逃逸」之違規行為
    ，為南投縣政府警察局草屯分局（下稱舉發機關）員警認定
    原告違反道路交通管理處罰條例第62條第1項之規定，對原
    告掣開第JC0000000號舉發違反道路交通管理事件通知單。
    被告續於110年10月29日以中市裁字第68-JC0000000號裁決
    書（下稱原處分），依道路交通管理處罰條例第62條第1項
    、第24條第1項第1款及「違反道路交通管理事件統一裁罰基
    準表」之規定，按期限內到案之基準，裁處原告第1階段罰
    鍰新臺幣（下同）3,000元，吊扣駕駛執照1個月，並應參加
    道路交通安全講習。
三、原告主張略以：本人於110年9月15日12時51分，駕駛2157-L
    P號自小客，於草屯鎮太平路二段240號前違規迴轉，不慎擦
    撞530-U8營業大客車…本人在案發當下，因無處理此類案件
    經驗，僅知馬上離開即構成肇事逃逸，惟本人為連繫駕駛，
    即將車輛停放於530-U8營業大客車前方，等待駕駛前來。約
    莫10分鐘，駕駛前來該大客車前查看車輛受損情形，期間，
    該名駕駛即有看見本人車輛，包含車牌號碼等，之後在該大
    客車前抽菸，本人見狀，認為該駕駛應是認為車損輕微，無
    需處理，當下認為，若有需要，即可向警方報案，以查詢車
    牌號碼資料，聯繫本人處理後續事宜…本人在事發後，並未
    立即離開，且等待該車駕駛前來查看，顯無且看見本人駕駛
    車輛後，始離開現場，顯無「逃避肇事責任」之意圖等語，
    並聲明：原處分撤銷，訴訟費用由被告負擔。
四、被告答辯則以：
  ㈠本件應適用之法律依據為道路交通管理處罰條例第62條第1項
    、第24條第1項第1款、道路交通事故處理辦法第2條第1款、
    第3條、違反道路交通管理事件統一裁罰基準及處理細則第1
    0條、行政罰法第7條第1項等規定。
  ㈡案經轉據舉發機關110年10月13日投草警交字第1100020552號
    函復說明略以：「查旨揭交通違規案緣由肇事人温沛琳君於
    110年9月15日12時51分許，駕駛2157-LP號自小客車在本轄
    草屯鎮太平路二段240號前與對造當事人張○揚駕駛之530-U8
    號營大客車發生A3類道路交通事故後肇事逃逸；温君於道路
    交通事故調查筆錄自述，事故發生當下係駛2157-LP號自小
    客車於事故路口時，因迴轉沿太平路二段由南往北行駛不慎
    擦撞到停放於路旁之530-U8號營大客車，其當時有停靠路邊
    ，且看到該營大客車駕駛有向前查看車損情形後至路旁抽菸
    ，以為對方並無報警打算遂未報案就離開現場；另對造當事
    人張○揚於道路交通事故調查筆錄自述，當時狀況是渠將530
    -U8號營大客車停靠在公車停靠站後，便下車去上洗手間，
    於返回停車處所時，有路旁民眾告知其所駕駛之營大客車遭
    他車碰撞，因當時還得繼續載客，加上得等公司調閱行車紀
    錄器，遂於報案當日拿到行車紀錄器後才至派出所報案；經
    檢視監視器錄影畫面，張君所駕駛之530-U8號營大客車於11
    0年9月15日12時51分許，停放於該處確實有遭擦撞，遭擦撞
    車損位置與當事人自述情形符合，違規事實明確，本分局員
    警依『道交條例』第62條第1項後段…舉發尚無疑慮。次查陳述
    人所述，渠肇事當下有短暫停留，且認為對方無意報案，並
    無肇逃之意圖，然依『道交條例』第62條第1項後段之規定，
    凡汽車駕駛人於肇事後，無人受傷或死亡而未依規處置逃逸
    即屬肇事逃逸」。
  ㈢次查舉發機關提供之採證光碟，確認：(一)大客車左前方行
    車紀錄器畫面時間2021/09/15 12：48：09時大客車(下稱該
    車)停放於南投縣○○鎮○○路○段000號前，12：51：58時至12
    ：59：56時號牌2157-LP號自小客車(下稱系爭車輛)從該車
    左側超越該車並停放於該車前方，全程未見系爭車輛駕駛下
    車處理(二)大客車左側中間行車紀錄器畫面時間2021/09/15
     12：48：09時至12：49：18時該車停放於南投縣○○鎮○○路○
    段000號前，12：49：19時至12：57：04時一台小客車(下稱
    系爭車輛)行駛於該車對向車道之公車專用停車位上，之後
    系爭車輛跨越雙黃實線迴轉，迴轉到一半，其右前車頭擦撞
    到大客車左側中間車身，之後系爭車輛往右前方行駛，停靠
    於該車前方，12：57：05時至12：59：56時司機到場察查車
    損，並拍照存證。復查舉發機關檢視事故照片，確認大客車
    左側車身出現擦損，系爭車輛右前方出現明顯擦損掉漆，核
    與前揭事實相符。
　㈣原告主張認不足採，蓋因依前揭資料顯示，系爭車輛於違規
    地點違規迴轉，迴轉過程不慎擦撞該車左側車身，導致兩車
    出現明顯車損，全程未見系爭車輛駕駛下車處理，原告既已
    知悉事故發生，即有留置現場處置之義務，惟原告並未依「
    道路交通事故處理辦法」第3條規定處置，使現場跡證遭受
    破壞，縱無直接故意，亦有間接故意，依照前揭說明，原告
    已該當「道交條例」第62條第1項後段之要件，自應受罰等
    語，並聲明：原告之訴駁回，訴訟費用由原告負擔。
五、本院之判斷：
  ㈠按「汽車駕駛人駕駛汽車肇事，無人受傷或死亡而未依規定
    處置者，處新臺幣1千元以上3千元以下罰鍰；逃逸者，並吊
    扣其駕駛執照1個月至3個月。」、「領有汽車駕駛執照之汽
    車駕駛人，除駕駛聯結車、大客車、大貨車外之非其駕駛執
    照種類之車輛，違反本條例及道路交通安全規則之規定，應
    受吊扣駕駛執照情形時，無因而肇事致人受傷或重傷者，記
    違規點數五點。」道路交通管理處罰條例第62條第1項及第6
    8條第2項前段分別定有明文。因此，如駕駛人對於其駕車發
    生交通事故之事實已有認識，進而決意擅自駛離現場，自符
    合道路交通管理處罰條例第62條第1項規定，應予處罰。
  ㈡經查，本院勘驗調查舉發機關提供之採證光碟，製成勘驗筆
    錄附卷為證（見本院卷第107頁），勘驗結果為：㈠大客車左
    前方行車紀錄器畫面時間2021/09/15 12：48：09時大客車(
    下稱該車)停放於南投縣○○鎮○○路○段000號前，12：51：58
    時至12：59：56時號牌2157-LP號自小客車(下稱系爭車輛)
    從該車左側超越該車並停放於該車前方，全程未見系爭車輛
    駕駛下車。㈡大客車左側中間行車紀錄器畫面時間2021/09/1
    5 12：48：09時至12：49：18時該車停放於南投縣○○鎮○○路
    ○段000號前，12：49：19時至12：57：04時一台小客車(下
    稱系爭車輛)行駛於該車對向車道之公車專用停車位上，之
    後系爭車輛跨越雙黃實線迴轉，迴轉到一半，其右前車頭擦
    撞到大客車左側中間車身，之後系爭車輛往右前方行駛，停
    靠於該車前方，12：57：05時至12：59：56時司機下車查看
    車損，並拍照存證。
  ㈢依上開勘驗結果所示，原告駕駛系爭車輛迴轉時不慎擦撞停
    在路旁之該車，造成該車車身擦損，原告遂將系爭車輛停放
    路旁，原告亦於起訴狀自承其知悉有擦撞該車之事實。從而
    ，原告迴轉時疏於注意車前之狀況，導致系爭車輛車頭碰撞
    對造車輛車身，造成對造車輛車身擦損，亦有道路交通事故
    調查筆錄（見本院卷第121-127頁）在卷可稽。復依前揭規
    定及說明，在無人傷亡且車輛尚能行駛之狀態下，不論責任
    之歸屬為何或該車停放位置有無違規，亦不論車損嚴重與否
    ，原告原應通知警察機關並留置現場，靜待警察到場查驗人
    別及採證處理，以保存肇事現場相關證據，俾日後釐清肇事
    責任歸屬，然原告雖有留置現場之行為，然其並未下車報警
    或與該車駕駛當場和解，僅因主觀上認車損輕微無需處理，
    未依上開規定處置逕自決意駕車離去現場，縱非出於故意，
    亦有可歸責之過失事由，自已構成道路交通管理處罰條例第
    62條第1項後段規定之處罰要件。原處分據以裁罰，應無違
    誤。
  ㈣綜上所述，原告違規事證明確，被告依法所為原處分並無違
    誤，原告訴請撤銷，為無理由，應予駁回。
六、本件事證已臻明確，兩造其餘主張及陳述，經核於判決結果
    不生影響，爰不逐一論列，附此敘明。
七、本件第一審裁判費為300 元，應由原告負擔，爰確定第一審
    訴訟費用額如主文第2 項所示。
據上論結，本件原告之訴為無理由，依行政訴訟法第237 條之7
、第98條第1 項前段、第237 條之8 第1 項，判決如主文。
中　　華　　民　　國　　111 　年　　7 　　月　　18　　日
　　　　　　　　　行政訴訟庭　法　官　楊萬益
以上正本證明與原本無異。
如不服本判決，應於判決送達後20日內，向本院提出上訴狀並表
明上訴理由（原判決所違背之法令及其具體內容或依訴訟資料可
認為原判決有違背法令之具體事實），其未表明上訴理由者，應
於提出上訴後20日內向本院補提理由書（上訴狀及上訴理由書均
須按他造人數附繕本，如未按期補提上理由書，則逕予駁回上訴
），並應繳納上訴裁判費新臺幣750元。
中　　華　　民　　國　　111 　年　　7 　　月　　18　　日
　　　　　　　　　　　　　　　書記官　林柏名